最　高　行　政　法　院　裁　定
　　　　　　　　　　　　　　　　　　 94年度裁字第02588號
抗　告　人　甲○○
上列抗告人因與相對人臺北縣政府稅捐稽徵處間地價稅事件，對
於中華民國93年10月21日臺北高等行政法院93年度再字第1539號
裁定提起抗告，本院裁定如下︰
    主  文
抗告駁回。
抗告訴訟費用由抗告人負擔。
　　理  由
一、按抗告法院認抗告為不合法或無理由者，應為駁回抗告之裁
    定。次按提起訴願，以有行政處分之存在為前提要件；所謂
    行政處分者，係指行政主體，基於職權，就具體事件，所為
    發生公法上法律效果之單方行政行為而言，至行政機關所為
    單純事實之敘述（或事實通知）或理由之說明，既不因該項
    敘述或說明而生何法律上之效果者，自非行政處分，人民即
    不得對之提起訴願，本院44年度判字第18號、62年度裁字第
    41號著有判例。又對於非行政處分或其他依法不屬訴願救濟
    範圍內之事項提起訴願者，應依訴願法第77條第8款規定，
    為不受理之決定。
二、本件抗告意旨略謂：(一)、相對人對地價稅原處分85年為2,88
    6,473元、86年為3,082,926元、87年為3,276,510元、88年
    為3,840,698元、89年為4,095,775元、90年為4,350,853元
    、91年為3,425,568元。由於相對人把抗告人所有土地都以
    最高累進稅率55/1000課徵地價稅，有明顯之錯誤，因為抗
    告人大部分土地均列於公共設施保留地（住家者應以固定稅
    率2/1000，房屋者以固定稅率6/1000，空地者以零稅率課徵
    ）三七五租約的耕地農業及農舍晒谷場等使用（免地價稅或
    田賦）、巷道路地（免地價稅）、工廠及停車場（為固定稅
    率10/1000）。故抗告人依稅捐稽徵法第17條、財政部70年1
    月3日台財稅第30009號函及省稅務局66年1月31日稅法字第
    00532號函規定，提出其地價稅單數額有計算錯誤的申請。
    相對人仍然以92年12月10日北縣莊二字第0920041229號函請
    台北縣政府查詢其公共設施保留地，並以92年3月5日北稅莊
    三字第092006113號函請板橋行政執行處延緩執行。經一段
    長時間的公共設施保留地查詢，相對人於92年2月間僅完成
    公共設施保留地，抗告人於93年2月23日收到相對人之更正
    明細表，但其他三七五租約的耕地農業及農舍晒谷場等使用
    、巷道路地、工廠及停車場．．．等項目均未依法更正。相
    對人未依稅捐稽徵法第17條等上述法規，重新核發稅單予抗
    告人，並改訂繳納期限，免計其滯納金及利息，顯有違背法
    令之規定。(二)、相對人既已接受抗告人之計算錯誤更正申請
    ，又於92年3月5日北稅莊三字第092006113號函請板橋行政
    執行處延緩執行，且於92年12月10日北縣莊二字第09200412
    29號函請台北縣政府查詢其公共設施保留地辦理更正稅單程
    序中，就不應以92年8月1日北稅莊二字第0920023992號函通
    知板橋行政執行處執行，而不通知抗告人，並另以92年10月
    8日北稅莊二字第0920030379號、93年1月5日北稅莊二字第0
    920044464號函覆抗告人，顯有程序上之錯誤。(三)、稅捐稽
    徵法第39條之規定是針對一般稅單有異議，進入復查程序才
    予適用，而不適用於稅單計算有錯誤時，依稅捐稽徵法第17
    條申請更正的案件。何況，本件相對人已接受抗告人之計算
    錯誤稅單之更正申請，而且相對人已以92年12月10日北縣莊
    二字第0920041229號函請台北縣政府查詢其公共設施保留地
    ，且以92年3月5日北稅莊三字第0920061113號函請板橋行政
    執行處暫緩執行辦理及處理中。相對人不宜在更正結果未通
    知抗告人情形下，以92年8月1日北稅莊二字第0920023992號
    及93年1月16日北稅莊三字第0930001649號函通知板橋行政
    執行處執行，已違背了處理程序及法令規定。又抗告人歷次
    陳情，提出異議書時，相對人應依異議內容進入復查程序處
    理。不能先以92年10月8日北稅莊二字第09200030379號及93
    年1月5日北稅莊二字第0920044464號函覆，然後稱這是陳述
    ，未對外直接發生法律效果，非屬行政處分。況且，抗告人
    有繳部分稅款並提供擔保，原裁定顯有違誤。(四)、85至91年
    地價稅，相對人已接受抗告人之計算錯誤稅單之更正申請，
    且在92年12月10日以北縣莊00000000009號函請台北縣政府
    查詢辦理中，相對人應依稅捐稽徵法第17條之規定，待更正
    確定後，核補稅單，並另定繳納期限，以便讓抗告人繳納。
    若抗告人對新處分再有異議時，相對人應進入復查程序，以
    合法制。相對人不能以錯誤之原處分，核計滯納金及利息，
    而要歸責於抗告人。且87、90年地價稅部分，90年度訴字第
    05064號及92年度訴字第594號判決，分別將訴願決定、原處
    分及復查決定撤銷，故計算錯誤的稅單就不應予以使用。綜
    上所述，相對人不能就對抗告人最不利之情況先予課徵，且
    不斟酌抗告人之異議及申請。為此，請求廢棄原裁定，以維
    法制等語。
三、經查原裁定係以：本件抗告人原陳情異議書略以相對人重新
    計算其85、86、88、89、90年之地價稅有誤，相對人應予以
    更正，在尚未更正前，應先將移送於法務部板橋行政執行處
    之執行案件撤回，暫緩執行，並應由相對人處長召開協調會
    ，以資解決云云，惟查抗告人上開期間地價稅均經行政救濟
    ，部分已經確定，部分則尚在爭訟中，而抗告人曾多次函請
    相對人予以更正，並經相對人先後於91年8月14日、92年3月
    13日、92年7月17日查復抗告人，相對人本件函僅重申抗告
    人前開地價稅業經行政爭訟結果，及因抗告人前所欠之地價
    稅未經繳納半數稅額或提供擔保，故相對人始依稅捐稽徵法
    第39條規定移送行政執行處執行，且於移送執行中依職權發
    現部分移送執行之金額較實際為多，故已通知更正，此有上
    開抗告人異議書及相對人歷次復函影本可稽，從而相對人僅
    重申先前函復意旨及告知抗告人移送執行之理由，顯屬程序
    行為，尚不生法律效果，並非行政處分，此復有抗告人對本
    件處分提起停止執行，經原法院同認相對人上開函復並非行
    政處分而以93年度停字第54號裁定駁回抗告人聲請，並經最
    高行政法院採同本院見解，而以93年度裁字第1069號裁定駁
    回抗告人之抗告，有該裁定影本可參，本件原處分以上開函
    將更正稅額及訴訟繫屬情形為之函復，自無對外直接發生法
    律上效果，抗告人自不得對之提起訴願。訴願決定以原處分
    僅係單純事實之陳述及理由之說明，並非行政處分而駁回抗
    告人訴願，經核並無不合，抗告人遽對之起訴，於法自有未
    合。至抗告人主張相對人應就更正後之地價稅重新核發稅單
    並就已更正之稅款循抗告人請求進入復查程序，以資使抗告
    人有救濟之機會，惟查此部分非惟不在抗告人原請求之範圍
    ，且屬課予義務之訴訟，抗告人未經請求且未經訴願程序，
    遽行起訴，依法亦復不合且無從補正，亦應予以駁回等語為
    由，駁回抗告人在原審之訴。揆諸首開說明，原裁定認事用
    法均屬妥適，核無不合，抗告意旨指摘其違誤，求予廢棄，
    為無理由，應予駁回。又前述爭議既非行政處分，則抗告人
    所相對人應就更正後之地價稅重新核發稅單及就已更正之稅
    款循序進入復查程序之主張，自毋庸復予審酌，併此敘明。
四、依行政訴訟法第104條、民事訴訟法第95條、第78條，裁定
    如主文。
中　　華　　民　　國　　94　　年　  11　　月　 28 　　日
                  第六庭審判長法  官　張　登　科
                              法  官　簡　朝　振
                              法  官　葉　百　修
                              法  官  高  秀  真
                              法  官　藍　獻　林
以  上  正  本  證  明  與  原  本  無  異
中　　華　　民　　國　　94　　年　　11　　月　　29　　日
　　　　　　　　　　　　　　　書記官　伍　榮　陞
